【裁判字號】    89,重訴,2257
【裁判日期】    900227
【裁判案由】    清償債務
【裁判全文】
臺灣臺北地方法院民事判決  八十九年度重訴字第二二五七號
    原      告  台北國際商業銀行股份有限公司
    法定代理人  丙○○
    訴訟代理人  甲○○
    被      告  庚○○
                己○○
                戊○○
                丁○○
    兼右四人
    訴訟代理人  乙○○      住.
右當事人間請求清償借款事件，本院判決如左：
    主      文
被告應連帶給付原告新台幣捌佰肆拾萬玖仟元，及自民國八十年十一月二十七日起
至清償日止，按年息百分之九．四六五計算之利息，並自民國八十年十二月二十七日
起至清償日止，在六個月以內者，按上開利率百分之十，超過六個月者，超過部分按
上開利率百分之二十計付違約金。
訴訟費用由被告連帶負擔。
本判決於原告以新台幣貳佰捌拾壹萬仟元或同面額之中央政府重大交通建設公債八
十五年度甲類第六期債票供擔保後，得假執行。
    事      實
甲、原告方面：
一、聲明：如主文第一項所示。原告並願以現金或同面額之中央政府重大交通建設公
    債八十五年度甲類第六期債票供擔保，請准宣告假執行。
二、陳述：被告之被繼承人葉山墩於民國八十年九月二十六日分別向原告借用新台幣
    （下同）七百二十萬元、一百三十萬元，清償期分別為八十一年九月二十六日、
    八十三年九月二十六日，利息則按年息百分之十一．七五計算按月計付，並隨基
    本放款利率變動而調整，借款人如有一期未依約履行，即喪失期限之利益，應立
    即全部償還，除仍按原利率付息外，逾期清償在六個月以內者，按上開利率百分
    之十，超過六個月者，超過部分按上開利率百分之二十計付違約金。詎葉山墩對
    前開借款本息，皆僅繳至八十年十一月二十六日，且於八十三年八月十六日死亡
    ，依上開約定，本件借款即視為全部到期，目前尚欠本金八百四十三萬九千元及
    訴之聲明所示之利息、違約金未清償。被告為葉山墩之繼承人，依繼承之法律關
    係，被告應就葉山墩之債務負連帶責任，為此提起本件訴訟。
三、證據：提出借據、約定書、放款轉帳收入及支出傳票、歷史資料查詢明細表、戶
    籍謄本為證。
乙、被告方面：
一、聲明：駁回原告之訴及其假執行之聲請。
二、陳述：上開借款固然是匯入葉山墩之帳戶內，但實際上葉山墩並未拿到此筆借款
    ，因葉山墩只是人頭。
    理      由
一、本件原告主張之事實，業據其提出借據、約定書、放款轉帳收入及支出傳票、歷
    史資料查詢明細表、戶籍謄本為證，被告固不否認其等之被繼承人葉山墩有向原
    借款，原告並已將借款匯入葉山墩之帳戶內，葉山墩迄今尚積欠原告借款八百四
    十三萬九千元及訴之聲明所示之利息、違約金未清償等情，但辯以：實際上葉山
    墩並未拿到此筆借款，因葉山墩只是人頭等語。惟葉山墩既其以名義向原告借款
    ，原告亦已將借款交付葉山墩，則原告與葉山墩之借貸契約即已成立，並不因葉
    山墩實際上將該借款交予何人使用而有所不同，被告自不得以此作為免負責任之
    依據，是原告主張葉山墩目前尚欠本金八百四十三萬九千元及訴之聲明所示之利
    息、違約金未清償之事實堪信為真實。
二、按繼承人對於被繼承人之債務，負連帶責任，民法第一千一百五十三條第一項定
    有明文。查被告均為葉山墩之繼承人，為被告所不爭，且被告均未為拋棄繼承及
    聲請限定繼承，亦經本院查核屬實，揆諸上開法條所示，被告自應就其等之被繼
    承人葉山墩之債務負連帶責任。
三、從而，本件原告依消費借貸契約及繼承之法律關係請求被告連帶給付借款八百四
    十三萬九千元，及自八十年十一月二十七日起至清償日止，按年息百分之九．四
    六五計算之利息，並自八十年十二月二十七日起至清償日止，在六個月以內者，
    按上開利率百分之十，超過六個月者，超過部分按上開利率百分之二十計付違約
    金為有理由，應予准許。
四、假執行之宣告：
    原告陳明願供擔保，請求宣告假執行，核無不合，茲酌定擔保金額，予以准許。
五、結論：
    本件原告之訴為有理由，依民事訴訟法第八十五條第二項、第三百九十條第二項
    ，判決如主文。
中      華      民      國    九十      年      二      月    二十七    日
                                            民事第五庭法      官  林秀圓
右為正本係照原本作成
如對本判決上訴，須於判決送達後廿日內向本院提出上訴狀
中      華      民      國    九十      年      二      月     二十七   日
                                                      法院書記官  林蓮女


司法院資訊處製作；財團法人民間司法改革基金會備份。
